臺灣桃園地方法院民事裁定
111年度抗字第88號
抗  告  人  高訓澎
非訟代理人  林啟瑩律師
複  代理人  林秉衡律師
相  對  人  呂偉立


非訟代理人  蔡依庭
上列當事人間拍賣抵押物事件，抗告人對於民國111年4月12日本
院111年度拍字第20號裁定提起抗告，本院裁定如下：
    主  文
抗告駁回。
抗告程序費用新臺幣壹仟元由抗告人負擔。
    理  由
一、相對人聲請意旨略以：抗告人於民國105年10月6日以附表所
    示之不動產（下稱系爭抵押物）設定最高限額新臺幣（下同
    ）3,300萬元之抵押權（下稱系爭抵押權），擔保3,206萬元
    之債務，茲上開債務於111年1月31日已屆清償期，尚積欠2,
    935萬5,000元，抗告人仍未為清償，為此，聲請拍賣抵押物
    以資受償等語。
二、抗告人抗告意旨略以:
　㈠相對人前經大陸法院判處有期徒刑5年6個月，自108年11月18
    日起在大陸服刑，因患有重疾，自109年11月27日起於大陸
    指定醫院監視住居迄今，至今身處境外，111年2月14日「民
    事抵押物拍賣聲請狀」(下稱系爭聲請狀)是否為其本人所為
    之聲請，即屬有疑。
　㈡即使確為相對人所聲請，但系爭聲請狀乃「在大陸地區製作
    之文書」，未依臺灣地區與大陸地區人民關係條例第7條經
    行政院設立或指定之機構或委託之民間團體驗證，應無從認
    其為真正，更無證據能力。
　㈢縱認系爭聲請狀乃相對人委任代理人所作成，卻未檢附委任
    代理人之委任狀，已違反民法第73條本文、第531條規定，
    民事訴訟法第69條第1項本文規定及非訟事件法第12條之規
    定而無效。
　㈣又相對人所提錄影光碟為民事訴訟法第363條第1項之準文書
    ，亦未依臺灣地區與大陸地區人民關係條例第7條經行政院
    設立或指定之機構或委託之民間團體驗證，難認其為真正，
    且無證據能力，況內容乃屬可疑；經抗告人檢視錄影光碟中
    之黃衣男性，與抗告人所識之相對人本人相貌與聲調迥不相
    同，益證系爭聲請狀非相對人本人所提出。
　㈤相對人於111年3月25日原審所提出之陳述意見狀，未經原審
    合法送達予抗告人代理人，僅送達至抗告人戶籍址，顯屬違
    背法令而有重大瑕疵。
三、本院之判斷：
  ㈠按抵押權人，於債權已屆清償期而未清償者，得聲請法院拍
    賣抵押物，就其賣得價金而受清償，民法第873條第1項定有
    明文。上開規定，於最高限額抵押權準用之，亦為民法第88
    1條之17所明定。抵押權人依此項規定聲請拍賣抵押物，屬
    非訟事件，法院所為准駁之裁定，對於債權、抵押權存否及
    抵押權標的物範圍等均無實體確定效力。故祗須其抵押權已
    經依法登記，且債權已屆清償期而未受清償，法院自應依登
    記內容為准許拍賣抵押物之裁定。（最高法院93年度台抗字
    第8號裁定意旨參照）。查，相對人依首揭規定聲請拍賣系
    爭抵押物，業據其提出與所述相符之債務清償協議書、抵押
    權設定契約書、他項權利證明書及土地、建物登記謄本等件
    為證（見原審卷第5至14頁反面、第26至37頁），原裁定就
    相對人所提上開證物為形式上審查，認為確有上開抵押權登
    記擔保範圍之債權存在，債權並已屆清償期而未受償，乃裁
    定准予拍賣系爭不動產，於法並無不合。
  ㈡次按聲請書狀或筆錄，應載明下列各款事項：⒈聲請人之姓名
    、性別、出生年月日、身分證統一號碼、職業及住、居所；
    聲請人為法人、機關或其他團體者，其名稱及公務所、事務
    所或營業所；⒉有法定代理人、非訟代理人者，其姓名、性
    別、出生年月日、身分證統一號碼、職業及住、居所；⒊聲
    請之意旨及其原因、事實；⒋供證明或釋明用之證據；⒌附屬
    文件及其件數；⒍法院；⒎年、月、日。聲請人或其代理人，
    應於書狀或筆錄內簽名；其不能簽名者，得使他人代書姓名
    ，由聲請人或其代理人蓋章或按指印，非訟事件法第30條第
    1項及第2項定有明文。查，抗告人陳稱系爭聲請狀非相對人
    本人聲請，縱為本人聲請，其聲請狀及錄影光碟均屬非真正
    ，且無證據能力等情事。惟非訟事件程序無須依據訴訟法理
    審理，程序重在迅速，聲請拍賣抵押物准許與否，端看抵押
    權有無依法登記、債權是否已屆清償期而未受清償，而系爭
    聲請狀已釋明此等事由，且經相對人蓋章，併同提出僅有抵
    押權人始能持有之權利證明文件，形式審查要件已具備，即
    應准許；況依前開規定，非訟事件聲請人或代理人有一人於
    聲請書狀內簽名，應係合法，並非二者均應簽名(司法院秘
    書長98年9月30日秘臺廳民三字第0980022922號函、司法院
    民事廳98年9月22日廳民三字第0980019694號函等意旨可參)
    ，意即本件拍賣抵押物事件由相對人委託宏典萬宸聯合律師
    事務所在台灣提出聲請，書狀經受託人蓋有相對人之印章，
    即屬合於非訟事件法第30條第1項規定之聲請書狀要件，是
    抗告人陳稱系爭聲請狀乃在大陸地區製作之文書，而非經驗
    證，無從認其為真正乙情，核屬無據，洵無可採。
　㈢另抗告人懷疑是否出於相對人本人所聲請、或非本人之意思
    且所委託事項未具本人出具經驗證之委託書，而爭執相對人
    提出之錄影檔及譯文之證據能力云云。惟按關於調查證據，
    依非訟事件之法理，以較寬鬆之「自由證明」法則，取代「
    嚴格證明」法則，所謂自由證明，係指使用之證據，其證據
    能力或證據調查程序不受嚴格限制。且此部分相對人業己提
    出錄影光碟暨手持護照之翻拍照片為佐（見原審卷第59頁、
    本院卷第51頁)，相對人於上開錄影中己明確表示「高訓彭
    之前在欠本人新臺幣3,206萬元，甲○○以其所有門牌號碼桃
    園市○○區○○里○○○○○街00號的房屋及土地設定抵押給本人，
    雙方約定清償日期為民國111年1月31日，因為高訓彭未依約
    定還款，而本人因案滯留於大陸地區，特別委任桃園市○○區
    ○○路○段000號5樓之1的宏典萬宸聯合律師事務所的律師團，
    全權代替本人處理後續聲請抵押拍賣之一切事宜，這是本人
    身分證、這本人護照」，此有譯文可佐（見本院卷第53頁)
    ，堪認相對人己釋明係其本人委由宏典萬宸聯合律師事務所
    處理抵押物拍賣事宜，亦包含委由上開事務所向本院提出本
    件民事抵押物拍賣聲請狀。又抗告人提出眾人合照照片（見
    本院卷第97頁），以證明上開錄影中所述之人非相對人本人
    乙情，惟此部分業經相對人釋明為其本人所錄製，如前所述
    ，且相對人未釋明上開照片之拍照時間，亦無從比對，而無
    從為有利抗告人之認定，從而抗告人上開所稱，均無足採。
　㈣至抗告人爭執原審未將相對人陳述意見狀合法送達予抗告人
    之代理人乙節。然非訟事件本上不具訟爭性，非訟事件法第
    73及74條所規定關於裁定前應使債務人有陳述意見之機會的
    規定，是為程序主體之程序利益保障，原審已於111年3月8
    日發函通知抗告人對拍賣抵押物裁定之主體、債務是否存在
    及其範圍等內容為陳述意見（見原審卷第38頁），已踐行該
    保障抗告人之程序，且經合法送達，已為適法，且抗告人於
    同年月26日具狀內容，除上揭抗告意旨外，僅辯陳債權金額
    不符，卻未舉證釋明，且其所稱乃屬實體事項之抗辯，揆諸
    首開規定及說明，本件聲請拍賣抵押物事件係屬非訟事件，
    非訟法院僅得就相對人之聲請為形式審查，具狀意旨所陳實
    體事項，並非本件非訟事件程序所得審究，即應由抗告人另
    循其他途徑解決。從而，抗告意旨指摘原裁定不當，求予廢
    棄，為無理由，應予駁回。
四、依非訟事件法第46條、第21條第2項，民事訴訟法第495條之
    1第1項、第449條第1項、第95條、第78條，爰裁定如主文。
     
中    華    民    國  111     年    9     月    12    日
                  
　　　　　　　　　民事第二庭  審判長法  官  陳振嘉
　　　　　　　　　
                                    法  官  許自瑋
　　　　　　　　　　　　　　　　　　
                                    法  官  紀榮泰

正本係照原本作成。
本裁定除以適用法規顯有錯誤為理由，不得再抗告；如提再抗告
，應於收受送達後10日內，委任律師為代理人向本院提出再抗告
狀，並繳納再抗告費新臺幣1,000元。　　　　　
中　　華　　民　　國　　111 　年　　9 　　月　　12　　日
                                    書記官  郭力瑜